【裁判字號】    97,訴,5007
【裁判日期】    980403
【裁判案由】    毒品危害防制條例等
【裁判全文】
臺灣臺中地方法院刑事判決              97年度訴字第5007號
                                      98年度訴字第374號
公  訴  人  臺灣臺中地方法院檢察署檢察官
被      告  乙○○
                    （現另案在臺灣臺中監獄執行中）
選任辯護人  王有民律師
            陳瑾瑜律師
被      告  江俊明
                    （現另案在臺灣臺中監獄執行中）
指定辯護人  本院公設辯護人甲○○
上列被告等因違反毒品危害防制條例案件，經檢察官提起公訴（
97年度偵字第5134號）及追加起訴（97年度偵字第5897號），本
院判決如下：
    主    文
乙○○明知為禁藥而轉讓，累犯，處有期徒刑壹年貳月。又共同
持有第二級毒品，累犯，處有期徒刑壹年貳月，扣案之第二級毒
品甲基安非他命貳大包（驗餘含袋毛重共計玖點玖柒貳陸公克
），沒收銷毀之，扣案之電子磅秤貳台、砝碼貳個、分裝袋貳批
及分裝袋封口機壹台，均沒收。應執行有期徒刑貳年貳月，扣案
之第二級毒品甲基安非他命貳大包（驗餘含袋毛重共計玖點玖
柒貳陸公克）、電子磅秤貳台、砝碼貳個、分裝袋貳批及分裝袋
封口機壹台，均沒收。
江俊明共同持有第二級毒品，處有期徒刑拾月，扣案之第二級毒
品甲基安非他命貳大包（驗餘含袋毛重共計玖點玖柒貳陸公克
），沒收銷毀之，扣案之電子磅秤貳台、砝碼貳個、分裝袋貳批
及分裝袋封口機壹台，均沒收。
乙○○、江俊明其餘被訴販賣第一級毒品罪部分，均無罪。
    犯罪事實
一、乙○○前因犯毀損罪，經本院判處有期徒刑3月確定，復因
    適用中華民國九十六年罪犯減刑條例，經本院裁定減為有期
    徒刑1月又15日確定，於民國97年1月30日易科罰金執行完畢
    。詎乙○○仍不知悔改，分別為下列犯行：
  (一)其明知甲基安非他命為毒品危害防制條例所規範之第二級毒
    品，並經行政院衛生署明令公告列為禁藥管理（按安非他命
    類藥品業經行政院衛生署於69年12月8日以衛署藥字第30112
    4號公告自69年12月8日起禁止輸入、製造，自70年6 月1日
    起禁止販賣，更於75年7月11日以衛署藥字第597627號公告
    一概禁止使用，並在79年10月9日以衛署藥字第904142號函
    明令公告列為禁藥），竟基於轉讓禁藥甲基安非他命之犯意
    ，於97年2月13日某時，在臺中市西屯區○○○路231巷12號
    8樓之3居處，無償轉讓禁藥甲基安非他命予劉嘉政1次。
  (二)乙○○與江俊明共同基於持有第二級毒品甲基安非他命之犯
    意聯絡，於97年2月18日下午某時，由江俊明駕駛自用小客
    車載乙○○前往彰化交流道附近詳細地址不明之地點，再由
    乙○○下車向姓名年籍不詳之成年男子以新臺幣（下同）8
    萬2000元之代價，購買第二級毒品甲基安非他命2大包（驗
    餘含袋毛重共計39.9726公克），而共同持有第二級毒品甲
    基安非他命。嗣於同日17時20分，經警持搜索票在臺中市西
    屯區○○○路231巷10號8樓之3，查獲乙○○及江俊明，並
    扣得第二級毒品甲基安非他命2大包（驗餘含袋毛重共計39.
    9726公克）、江俊明所有之分裝袋1批、分裝袋封口器1台、
    電子磅秤1台、行動電話2支、乙○○所有之分裝袋1批、電
    子磅秤1台、砝碼2顆、行動電話8支、門號卡5張及現金21萬
    2800元、第三級毒品K他命1.18公克、搖頭丸1粒。
二、案經臺中縣警察局豐原分局報請臺灣臺中地方法院檢察署檢
    察官偵查起訴及追加起訴。
    理    由
壹、有罪部分：
一、訊據被告乙○○對於前揭轉讓第二級毒品予劉嘉政之犯行坦
    承不諱，並坦承持有第二級毒品甲基安非他命之事實，惟否
    認有何與被告江俊明共同持有第二級毒品甲基安非他命之犯
    行，辯稱：該第二級毒品甲基安非他命係其自己買來要施用
    云云；被告江俊明則矢口否認有何載被告乙○○前往彰化交
    流道購買而共同持有第二級毒品之犯行，辯稱：當天是被告
    乙○○叫其載他至彰化交流道，其不知道被告乙○○是不是
    買毒品，扣案之第二級毒品甲基安非他命不是其所有的云云
    。然查：
  (一)前開犯罪事實，業據被告乙○○於警詢、檢察官偵查中及本
    院審理時供承明確（轉讓甲基安非他命及持有甲基安非他命
    ），並據證人劉嘉政於檢察官偵查中證述明確，復有扣案之
    第二級毒品甲基安非他命2大包（驗餘含袋毛重共計39.9726
    公克）、江俊明所有之分裝袋1批、分裝袋封口器1台、電子
    秤1台、乙○○所有之分裝袋1批、電子秤1台、法碼2顆可資
    佐證，且前開扣案之第二級毒品甲基安非他命2大包，經送
    鑑定結果，確為第二級毒品甲基安非他命無誤，亦有行政院
    衛生署草屯療養院草療鑑字第0970002036號鑑定書1份在卷
    可稽。
  (二)被告2人雖以前詞置辯。然查，被告江俊明於檢察官偵查中
    即供陳：97年2月18日其有開車載被告乙○○至彰化交流道
    下方買1兩（甲基）安非他命毒品，其等剛回到租屋處便遭
    警查獲，當天被查扣的第二級毒品甲基安非他命販入價格為
    8 萬2000元左右，其不確定價格，是在對方車上交易，其在
    自己的車上等被告乙○○等語明確（見臺灣臺中地方法院檢
    察署97年度偵字第5134號偵查卷第22頁）。被告乙○○於檢
    察官偵查中並陳稱：97年2月18日16時多，被告江俊明開車
    載其到彰化找其毒品上游一個綽號叫「阿池」的人，其在彰
    化交流道下阿池車上交易，當天早上其用完甲基安非他命後
    ，原本就想要叫被告江俊明載其去買，但被告江俊明不在家
    ，等到下午被告江俊明買東西回來時，其才跟被告江俊明提
    議叫他載其去，被告江俊明是看其有錢，且若他想用免錢的
    時候可以拿去用，看在這些份上他才願意載其去買等語明確
    （見同前偵查卷第15、16頁），足見被告江俊明於97年2月
    18日明知被告乙○○係前往彰化交流道以8萬2000元代價，
    購買第二級毒品甲基安非他命，其係藉此付出，以圖得日後
    自被告乙○○處可無償施用購得之第二級毒品甲基安非他命
    ，而載送被告乙○○前往購毒，且被告乙○○亦係因此同意
    被告江俊明得自行取用被告乙○○所購得之第二級毒品甲基
    安非他命無誤，益徵被告2人就被告乙○○所購買之第二級
    毒品甲基安非他命，有共同持有之犯意聯絡甚明。被告2人
    前開所辯，並無足採。又本件扣案之第二級毒品甲基安非他
    命2大包，驗餘含袋毛重故共計達39.9726公克，然因該檢體
    受潮，結晶黏附於夾鍊袋，無法全數刮除後以量秤毒品淨重
    ，此有行政院衛生署草屯療養院函1份在卷可憑，自無從據
    以認定被告2人共同持有前開第二級毒品甲基安非他命之淨
    重達10公克以上，亦併敘明。
  (三)綜上所述，本案事證明確，被告2人所辯並無足採，其2人前
    開犯行均堪認定。
二、按安非他命類迭經行政院衛生署於69年12月8日衛署藥字第
    301124號、79年10月9日衛署藥字第904142號公告列入藥物
    藥商管理法第16條第1款（即現行藥事法第22條第1項第1款
    ）之禁藥管理，迄今尚屬禁藥，同時亦屬毒品危害防制條例
    第2條第2項規定之第二級毒品。再按修正前藥事法第83條第
    1項法定刑為5年以下有期徒刑，得併科新臺幣10萬元以下罰
    金，較毒品危害防制條例第11條第2項、第4項加重其刑至2
    分之1之法定刑為重。且甲基安非他命固屬毒品危害防制條
    例第2條第2項第2款所規定之第二級毒品，然毒品危害防制
    條例並無寄藏毒品之處罰規定，又甲基安非他命為禁藥，既
    如前述，自應適用藥事法第83條第1項寄藏禁藥罪之處罰規
    定。毒品之範圍尚包括影響精神之物質與其製品，而藥事之
    管理，亦非僅止於藥品之管理。又毒品未必係經公告之禁藥
    ，禁藥亦未必為毒品。毒品危害防制條例與藥事法二者，並
    無必然之特別法與普通法關係。故除有轉讓之第二級毒品達
    毒品危害防制條例第8條第6項之一定數量，經依法加重後之
    法定刑較藥事法第83條第1項之法定刑為重之情形外，因藥
    事法第83條第1項為後法，且為重法，應優先適用藥事法處
    罰（最高法院94年臺上字第7021號、96年度臺上字第3582號
    、97年度臺非字第397號判決，臺灣高等法院暨所屬法院94
    年法律座談會刑事類提案第8號結論意旨、97年度法律座談
    會刑事類臨時提案第3號結論意旨參照）。是核被告乙○○
    所為轉讓禁藥第二級毒品甲基安非他命予劉嘉政之犯行，係
    違反藥事法第83條第1項之轉讓禁藥罪；所為持有第二級毒
    品甲基安非他命之犯行，係違反毒品危害防制條例第11條第
    2項之持有第二級毒品罪。被告江俊明所為持有第二級毒品
    甲基安非他命之犯行係違反毒品危害防制條例第11條第2項
    之持有第二級毒品罪。公訴人雖認被告2人係意圖販賣而販
    入上開扣案之第二級毒品甲基安非他命，共同涉犯毒品危害
    防制條例第4條第2項之販賣第二級毒品罪嫌。然公訴人認被
    告涉有販賣毒品之犯行，無非係以警方在臺中市西屯區○○
    ○路231巷10號8樓之3居所，查獲被告2人持有之上述扣案之
    第二級毒品甲基安非他命2大包（驗餘含袋毛重共計39.9726
    公克），及被告江俊明於移送檢察官訊問時曾為之自白，故
    認被告2人應有意圖販賣第二級毒品甲基安非他命而販入，
    為其主要論據。訊據被告2人堅詞否認有販賣第二級毒品甲
    基安非他命之犯行，被告乙○○辯稱：上開扣案第二級毒品
    甲基安非他命係供自己施用而持有等語；被告江俊明辯稱：
    其僅係載被告乙○○至彰化交流道，其並不知被告乙○○是
    要買毒品，扣案之第二級毒品甲基安非他命也不是其所有等
    語。查被告2人共同持有第二級毒品甲基安非他命之犯罪事
    實，固如前所述；然持有毒品之原因甚多，非必供販賣一途
    ，本件警方查獲被告2人共同持有第二級毒品甲基安非他命
    數量雖不少，然並非數量龐大，且未查獲被告2人有兜售毒
    品、尋找買主或其他販賣毒品之行為，且被告江俊明於該次
    檢察官偵查中亦供陳有向被告乙○○購買毒品，惟已與卷證
    不符（詳後述），是被告江俊明於該次檢察官偵查中所為陳
    述是否屬實，亦屬有疑。再者，本案並無對被告2人通訊監
    察，亦無監聽譯文觀之，復未取得被告2人有販賣或意圖販
    賣第二級毒品甲基安非他命之監聽紀錄，自不能在無積極證
    據之情況下，僅因被告2人於短期內籌集鉅資購買大量毒品
    甲基安非他命，即臆測推斷其等有意圖販賣而販入第二級毒
    品甲基安非他命之犯行。是公訴人所提證據，不足為被告2
    人販賣第二級毒品甲基安非他命之積極證明，所指出證明之
    方法，亦無從說服本院形成被告2人有販賣第二級毒品罪之
    心證，此外，復查無其他積極事證足認被告2人有何販賣第
    二級毒品甲基安非他命之犯行，故此部分尚屬不能證明，原
    應為無罪之諭知，然其等持有第二級毒品甲基安非他命之客
    觀基本社會事實既同一，並本件扣案之第二級毒品甲基安非
    他命2大包，驗餘含袋毛重故共計39.9726公克然因檢體受潮
    無法與包裝析離，因而無法去除包裝後量秤毒品淨重，基於
    罪疑唯輕之原則，自難遽以認定被告2人持有第二級毒品甲
    基安非他命之淨重達一定數量，爰變更起訴法條為毒品危害
    防制條例第11條第2項之持有第二級毒品罪。被告2人就所犯
    持有第二級毒品罪間，有犯意聯絡及行為分擔，均為共同正
    犯。被告乙○○所犯轉讓禁藥罪及持有第二級毒品罪2罪間
    ，犯意各別，罪名不同，應予分論併罰。又查，被告乙○○
    前因犯毀損罪，經本院判處有期徒刑3月確定，復因適用中
    華民國九十六年罪犯減刑條例，經本院裁定減為有期徒刑1
    月又15日確定，於97年1月30日易科罰金執行完畢，此有臺
    灣高等法院被告前案紀錄表1份在卷可按，其前受徒刑之執
    行完畢後，5年內故意再犯本案有期徒刑以上之罪，均為累
    犯，應依刑法第47條第1項之規定各加重其刑。爰審酌被告
    乙○○轉讓禁藥甲基安非他命予他人，漠視毒品對於他人身
    心健康之戕害及國家對於杜絕毒品犯罪之禁令，其轉讓之次
    數為1次且數量非鉅，扣案之甲基安非他命之數量不少，對
    社會秩序亦產生不良影響，危害非輕，並被告乙○○犯後坦
    承大部分犯行，被告江俊明犯罪後仍飾詞卸責等一切情狀，
    分別量處如主文所示之刑，並就被告乙○○部分，定其應執
    行之刑。
三、扣案甲基安非他命2大包（驗餘含袋毛重共計39.9726公克）
    ，確為第二級毒品甲基安非他命，有前開行政院衛生署草屯
    療養院鑑定書1份在卷可憑，應依毒品危害防制條例第18條
    第1項前段之規定，均沒收銷燬之；扣案被告乙○○所有之
    電子磅秤1台、砝碼2個、分裝袋1批、被告江俊明所有之分
    裝袋1批、分裝袋封口機1台及電子磅秤1台等物，分別為被
    告乙○○、江俊明所有，預備供其等分裝購得之第二級毒品
    甲基安非他命以犯共同持有第二級毒品甲基安非他命犯行之
    物，爰依刑法第38條第1項第2款之規定，均宣告沒收。至其
    餘扣案之現金21萬2800元、行動電話10支、門號卡5張、第
    三級毒品K他命1.18公克、搖頭丸1粒等物，並無證據證明與
    本件被告所犯轉讓禁藥罪或持有第二級毒品罪有何關連性，
    爰均不併為沒收之諭知，附此敘明。
貳、無罪部分：
一、公訴意旨另以：被告乙○○各基於販賣第一級毒品之犯意，
    分別於97年1月25 日、1月27日及97年1月底某日，在臺中市
    ○○路之「亞士敦汽車旅館」內，以3000元、1萬2000元及
    6000元之價格，分別販賣第一級毒品海洛因1包、半錢及1／
    4兩予被告江俊明。又其與被告江俊明另共同基於販賣第一
    級毒品海洛因及第二級毒品甲基安非他命之犯意聯絡，先於
    97年（起訴書及追加起訴書誤載為96年）2月16日至17日間
    ，由被告乙○○向真實姓名不詳之成年男子，以不詳之價格
    ，販入第一級毒品海洛因（含袋重約5.39公克），並攜回雙
    方共同承租之臺中市西屯區○○○路231巷12號8樓之3租屋
    處內，由被告乙○○分裝成12包小包後，交付被告江俊明保
    管而伺機販出，因認被告2人另涉有毒品危害防制條例第4條
    第1項之販賣第一級毒品罪嫌云云。
二、按被告或共犯之自白，不得作為有罪判決之唯一證據，仍應
    調查其他必要之證據，以察其是否與事實相符，刑事訴訟法
    第156條第2項定有明文。且按犯罪事實應依證據認定之，無
    證據不得推定其犯罪事實，刑事訴訟法第154條第2項定有明
    文；又事實之認定，應憑證據，如未能發現相當證據，或證
    據不足以證明，自不能以推測或擬制之方法，為裁判之基礎
    （最高法院40年臺上字第86號判例意旨參照）；次按認定不
    利於被告之事實，須依積極證據，苟積極證據不足為不利於
    被告事實之認定時，即應為有利於被告之認定，更不必有何
    有利之證據（最高法院30年上字第816號判例參照）；再按
    刑事訴訟上證明之資料，無論其為直接證據或間接證據，均
    須達於通常一般之人均不致於有所懷疑，而得確信其為真實
    之程度，始得據為有罪之認定，若其關於被告是否犯罪之證
    明未能達此程度，而有合理性懷疑之存在，致使無從形成有
    罪之確信，根據「罪證有疑，利於被告」之證據法則，即不
    得遽為不利被告之認定（最高法院76年度臺上字第4986號判
    例意旨參照），其以情況證據（即間接證據）斷罪時，尤須
    基於該證據在直接關係上所可證明之他項情況事實，本乎推
    理作用足以確證被告有罪，方為合法，不得徒憑主觀上之推
    想，將一般經驗上有利被告之其他合理情況逕予排除，此觀
    諸最高法院32年度上字第67號判例意旨亦甚彰明。
三、檢察官認被告2人涉有前述販賣第一級毒品罪嫌，無非係以
    被告江俊明於檢察官偵查中之自白（所涉與被告乙○○共同
    販賣第一級毒品罪部分）之證詞（就被告乙○○所涉犯販賣
    第一級毒品罪部分）、電話號碼0000000000號行動電話雙向
    通聯紀錄、毒品鑑定書及扣案如附表所示之物等為其依據。
    訊據被告江俊明固坦承持有扣案之第一級毒品海洛因，惟被
    告2人均堅詞否認有何販賣第一級毒品犯行，被告乙○○辯
    稱：其並無販賣第一級毒品予被告江俊明，且扣案之第一級
    毒品海洛因係被告江俊明個人所有，與其無關，亦無與被告
    江俊明共同意圖販賣而販入扣案之第一級毒品海洛因等語；
    被告江俊明辯稱：扣案之第一級毒品海洛因是其購入供己施
    用，並無與被告乙○○共同意圖販賣而販入扣案之第一級毒
    品海洛因等語。經查：
  (一)被告乙○○涉嫌3次販賣第一級毒品海洛因予被告江俊明部
    分：
  (1)證人即被告江俊明於檢察官偵查中固證稱：其從97年1月25
    日開始，第1次向被告乙○○購買價格3000元之海洛因，重
    量不清楚，第2次是在2天後即97年1月27日向被告乙○○買1
    萬2000元之海洛因，另外隔了1、2天再以6000元向被告乙○
    ○購買1／4錢重之海洛因，這3次都是在臺中市○○路亞士
    頓汽車旅館房間，且該3次交易其都用其電話號碼000000000
    0號行動電話撥打被告乙○○電話號碼0000000000號行動電
    話聯絡等語。然證人江俊明於本院審理時證稱：其於97年2
    月19日第二次偵訊筆錄所述均不實在，當時其係想要交保，
    所以才會隨便亂編等語，且依卷附之電話號碼0000000000號
    行動電話97年1月1至2月25日之雙向通聯紀錄所示，證人江
    俊明電話號碼0000000000號行動電話除於97年1月18日有撥
    打電話號碼0000000000號行動電話之紀錄外，該2支行動電
    話並無其他通聯紀錄，證人江俊明所述顯與雙向通聯紀錄不
    符，且證人江俊明被告事後於本院審理中亦已改稱上情，並
    供承扣案之第一級毒品海洛因為其所有等語，亦無證據證明
    為被告乙○○所有，復無法提出任何資料供本院查證其所述
    上情何者屬實，自堪認證人江俊明前後所述上情，顯有矛盾
    ，均非無疑，是公訴人以被告江俊明於該偵查中之證述作為
    認定被告乙○○有販賣第一級毒品海洛因3次予被告江俊明
    之證據，自有未合。
  (2)且查，檢察官既以該扣案之第一級毒品海洛因共12包係被告
    乙○○於97年（起訴書誤載為96年）2 月16至17日間購入分
    裝以備販賣之用，則該扣案之12包海洛因購入時間既均於證
    人江俊明所述向被告乙○○購買海洛因時間之後，自難作為
    認定被告乙○○有於97年1月25日、27 日及1月底販賣第一
    級毒品海洛因予證人江俊明之證據，另扣案之電子磅秤、分
    裝袋、砝碼、封口機等物，依一般施用毒品者亦可能持有上
    開物品以供渠等量秤、分裝施用毒品所用之常情而言，亦無
    足作為不利於被告乙○○之認定。此外，復無其他積極證據
    足證被告乙○○有有販賣第一級毒品海洛因予證人即被告江
    俊明之事實，自難僅憑證人江俊明前後不一且有瑕疵之證詞
    ，遽為被告乙○○不利之認定。
  (二)被告2人涉嫌共同意圖販賣第一級毒品而販入海洛因部分（
    即起訴及追加起訴部分）：
  (1)查，檢察官既係以被告於97年（起訴書誤載為96年）2月16
    日至17日間，意圖販賣而販入第一級毒品海洛因後，由被告
    乙○○分裝交由被告江俊明保管以伺機販出，並旋於同年月
    18日為警搜索查獲並扣得上開海洛因12包等情提起本件公訴
    ，已顯見本件尚無任何積極證據足認被告2人有何業已販出
    第一級毒品海洛因予他人而藉此賺取鉅額代價之情，此外，
    觀諸本案所有卷證，復未見有何被告2人販售海洛因予他人
    之證人筆錄或電話通聯紀錄等以供查明，益徵公訴人遽認上
    開扣案之物為本案被告意圖販賣而販入海洛因之不利證據，
    當非可取。
  (2)又查，證人即被告江俊明於本院審理時證稱：扣案之第一級
    毒品海洛因是其在97年2月18日被查獲2個星期前以6000元代
    價購買的，該海洛因是其所有的等語，復供陳其被查獲前有
    施用過扣案的海洛因等情甚詳，且有委託驗尿液代號與真實
    姓名對照表、中山醫學大學附設醫院檢驗科藥物檢測中心尿
    液檢驗報告在卷足參（附於臺灣臺中地方法院檢察署97年度
    偵字第5897號偵查案卷第43、44頁），可見被告2人所辯扣
    案之海洛因係被告江俊明所有供自己施用等語，已與常理無
    悖，當非無據。況且，參以被告江俊明所持有而遭扣案之海
    洛因12包，驗餘淨重分別為0.8829公克、0.8503公克、0.10
    61公克、0. 11 92公克、0.1088公克、0.1144公克、0.1108
    公克、0.105 2公克、0.1109公克、0.1019公克、0.1115公
    克、0.0077公克不等分裝置於1處內等情，有扣案查獲毒品
    照片及行政院衛生署草屯療養院草療鑑字第0970002115號鑑
    定書1份存卷足參，又卷附毒品鑑定書，只能證明被告江俊
    明為警查獲時，有持有海洛因之事實，並不能證明係被告2
    人共同持有，亦無從證明被告江俊明係基於何種原因而持有
    ，尚難遽以此推論被告2人有意圖販賣而販入第一級毒品海
    洛因之事實。
  (3)查觀諸被告2人於警詢及偵查中之供述，僅被告江俊明於97
    年2月19日13時15分檢察官偵查中曾為扣案之海洛因係被告
    乙○○購買準備要販賣之供述外，其2人均未供述渠等有意
    圖販賣海洛因而持有海洛因之事實，被告乙○○甚至堅決否
    認持有上開扣案之海洛因，是公訴人以被告江俊明於該次偵
    查中之供述作為認定被告2人犯罪之證據，自有未合。
  (4)另本件被告江俊明雖經員警查獲持有上開第一級毒品海洛因
    12包，然依卷內資料顯示，並無任何證人曾指稱被告2人購
    買上揭第一級毒品海洛因後，有欲轉賣圖利之販賣意圖，且
    查獲被告2人當日於現場除被告江俊明持有第一級毒品海洛
    因外，亦未有如事前聯繫之通聯記錄譯文或具體之交易對象
    出現等事證顯示被告2人有聯絡預備為毒品交易之情形，自
    無從逕行認定被告2人於查獲當日確有意圖販賣而持有毒品
    之犯行。又員警於查獲被告當日，雖經被告江俊明偕同至住
    處又起獲含第一級毒品海洛因，復未扣得諸如帳冊、名單等
    足資證明被告2人有意圖販賣毒品之證據；至扣案之電子磅
    秤、分裝袋、砝碼、封口機等物，依一般施用毒品者亦可能
    持有上開物品以供渠等量秤、分裝施用毒品所用之常情而言
    ，亦無足作為不利於被告2人之認定。又其餘扣案之行動電
    話10支及現金21萬2800元，亦無從證明係供被告2人販賣毒
    品所用或販賣毒品所得，本件實難僅憑被告江俊明於偵查中
    曾為1次之自白，並其所持有為數不少之第一級毒品海洛因
    及扣案之電子磅秤、分裝袋、砝碼、封口機等物，即據以論
    斷被告2人確有共同意圖販賣而販入第一級毒品海洛因之犯
    行。
  (三)從而，經遍尋本案全部卷證，既尚無法證明被告乙○○有販
    賣海洛因予被告江俊明，並被告2人有何意圖販賣而販入海
    洛因等情，如前所述，公訴人據為認定被告上開犯罪之扣案
    毒品、電子磅秤、砝碼、分裝袋、封口機、行動電話等證據
    ，亦非可作為不利被告之證據，復如前述，則揆諸前揭說明
    ，應認此部分尚屬無法證明被告乙○○有販賣海洛因予被告
    江俊明，及被告乙○○就扣案之第一級毒品海洛因有與被告
    江俊明共同持有之情形，並被告2人確有上開意圖販賣而販
    入海洛因等其他犯行，另被告江俊明雖持有第一級毒品海洛
    因，惟被告江俊明持有第一級毒品之低度行為，應為其施用
    第一級毒品之高度行為所吸收，且被告江俊明本次為警查獲
    時所犯施用第一級毒品犯行，業據檢察官另案提起公訴，有
    臺灣高等法院被告前案紀錄表1份在卷足參，並被告江俊明
    施用第一級毒品犯行與本案所涉販賣第一級毒品犯行，基本
    社會事實不同，本院亦無從變更起訴法條予以審理，此外，
    復查無其他積極證據足證被告2人確有公訴人所指上開犯行
    ，此部分核屬不能證明被告2人犯罪，自應諭知被告2人無罪
    之判決。至扣案之第一級毒品海洛因12包（驗餘淨重分別為
    0.8829公克、0.8503公克、0.1061公克、0.11 92公克、0.1
    088公克、0.1144公克、0.1108公克、0.105 2公克、0.1109
    公克、0.1019公克、0.1115公克、0.0077公克），雖均屬毒
    品危害防制條例第2條第1項第1款所指之第一級毒品，且為
    違禁物，然按沒收為從刑之一種，依主從不可分原則，應附
    隨於主刑而同時宣告之，除有罪，免刑等判決，於裁判時併
    宣告外，如諭知無罪之判決，既無主刑，從刑亦無所附麗，
    故案內之違禁物，應另依刑法第40條但書由檢察官聲請單獨
    宣告沒收（最高法院78年臺非字第72號判例意旨參照）。本
    案被告2人涉犯毒品危害防制條例第4條第1項之販賣第一級
    毒品罪既經本院諭知無罪，且上開第一級毒品海洛因12包均
    為被告江俊明另案所涉犯施用第一級毒品罪之重要證物，揭
    諸上開最高法院判例意旨，自應由另案諭知沒收或由檢察官
    另行聲請單獨宣告沒收，無從於本案諭知沒收，併此敘明。
據上論斷，應依刑事訴訟法第299條第1項前段、第301條第1項，
毒品危害防制條例第11條第2項、第18條第1項前段，藥事法第83
條第1項，刑法第11條、第28條、第47條第1項、第51條第5款、
第38條第1項第2款，判決如主文。
中    華    民    國    98    年     4     月    3    日
                    刑事第九庭  審判長法  官  簡源希
                                      法  官  唐敏寶
                                      法  官  戴博誠
以上正本證明與原本無異。
如不服本判決應於收受判決後10日內向本院提出上訴書狀，並應
敘述具體理由；其未敘述上訴理由者，應於上訴期間屆滿後20日
內向本院補提理由書（均須按他造當事人之人數附繕本）「切勿
逕送上級法院」。
                                      書記官  林政佑
中    華    民    國    98    年     4     月    3    日
【附錄論罪科刑法條】
毒品危害防制條例第11條第2項：
持有第二級毒品者，處2年以下有期徒刑、拘役或新臺幣3萬元以
下罰金。
藥事法第83條第1項：
明知為偽藥或禁藥，而販賣、供應、調劑、運送、寄藏、牙保、
轉讓或意圖販賣而陳列者，處7年以下有期徒刑，得併科新臺幣5
百萬元以下罰金。


司法院資訊處製作；財團法人民間司法改革基金會備份。
